【裁判字號】    90,上訴,329
【裁判日期】    900418
【裁判案由】    殺人未遂
【裁判全文】
臺灣高等法院刑事判決                              九十年度上訴字第三二九號
    上  訴  人
    即  被  告  丙○○
    甲○
右上訴人因殺人未遂案件，不服臺灣宜蘭地方法院八十九年度訴字第二七七號，中華
民國八十九年十一月二十二日第一審判決（起訴案號：台灣宜蘭地方法院檢察署八十
九年度偵字第二五二八號），提起上訴，本院判決如左：
    主  文
原判決撤銷。
丙○○以加害生命、身體之事恐嚇他人致生危害於安全，累犯，處有期徒刑陸月，如
易科罰金以參佰元折算壹日。扣案之掃刀肆把及刀架壹個均沒收。
    事  實
一、丙○○曾犯麻醉藥品管理條例、家庭暴力防治法、毀損、贓物等罪，其中贓物罪
    ，經判處有期徒刑六月確定，麻醉藥品管理條例案亦經判處六月確定，應執行有
    期徒刑十一月，於八十八年五月十四日易科罰金執行完畢。猶不知悔改，於八十
    九年九月十日（星期日）中午許，因不願於一個禮拜前，與其發生口角之四弟丁○○回家探望其母乙○○○，竟持其所有農用掃刀共四把，兩手各拿一把，另二
    把插在背後腰間刀架上（腰部繫刀架），等候在宜蘭縣頭城鎮○○里○○路二六
    八號自宅門前樹下，欲以加害生命、身體之事恐嚇其胞弟余漢忠，至當日中午十
    二時十分許，見余漢忠偕同妻與子自外返家，丙○○即持刀上前作勢揮砍，以此
    加害生命、身體之舉動加以恫嚇，余漢忠見狀，因心生畏怖而隨即逃跑，嗣因經
    丁○○三哥俞漢民適時將丙○○制止，丙○○外甥楊瓊鵬、丙○○母親乙○○○
    及丁○○等人再合力將其制服在地，且經余漢忠等人報警查獲，並扣得上開丙○○所有供犯罪所用之農用掃刀四把及刀架一個。
二、案經宜蘭縣警察局礁溪分局報告臺灣宜蘭地方法院檢察署檢察官偵查起訴。
    理  由
一、訊據上訴人即被告丙○○坦承案發前曾與余漢忠發生口角，且案發當時現場確有
    四把掃刀，惟辯稱：伊是到田裡除草回來，在樹下休息準備吃午飯，當時伊係將
    四把刀其中三支架在背後腰間，一支放地上，未持刀揮砍余漢忠，亦沒有要嚇他
    之意云云。惟查，被告當日並未下田耕種，而案發現場之四把刀亦非其平常耕種
    所使用之刀子，且其事先知道余漢忠當日欲從台北返家等情，均據平日與被告同
  居之被告母親余李阿絨於原審中證述明確，另被告如何於右揭時地，帶四把農用
    掃刀守候在家門前等候被害人丁○○回家，見丁○○出現，即持刀上前作勢揮砍
    ，致余漢忠見狀隨即逃跑等情，亦據丁○○於警訊、偵查及原審審理中證述明確
    ，核與在場目擊證人乙○○○於警訊、偵查及原審審理時及俞漢民、楊瓊鵬、俞
    慧卿等人於偵查及原審訊問時證述情節相符，應堪採信。被告之妻林桂美雖附和
    被告之詞，證稱被告當日確有到田裡工作云云，惟揆諸被告辯稱其當日係到田裡
    除草，然除草實無須同時用到四把刀，而一般人亦不可能同時帶四把刀下田工作
    ，足認被告辯稱其係到田裡除草回來，在樹下休息準備吃飯云云等語，應非可採
    ，證人林桂美前開證稱，應係迴護之詞，不足採信。
二、再按殺人罪之成立，須於實施殺害之時，即有使人喪失生命之故意。按被告自警
    訊至本院程序中始終堅稱其並無殺害被害人余漢忠之意圖，再依被害人余漢忠、
    證人余漢民及楊瓊鵬等均證稱，被告應僅有傷害或打架之故意云云，衡諸被告與
    余漢忠係兄弟，且係因於案發前一星期為細故發生口角而心有不滿，並無其他怨
    仇，應無非置自己胞弟於死之理由，況被告若確有殺人之意圖，應會仔細挑選乙
    把鋒利之刀刃以利行兇，殊難想像被告如何同時手持四把生鏽之農刀以殺人。又
    被告之母余李阿絨及被害人余漢忠雖均證稱被告有持刀追殺被害人余漢忠十幾公
    尺，惟依被告堅詞否認其有追殺之行為，供稱：「那是我們扭打時互相跑的」，
    另證人余漢民則證稱：「‧‧‧我看到被告『走向』余漢忠時，我怕他們打架，
    我就將被告抱起來不讓他們打架‧‧‧。」，足見被告是否確有追殺被害人之事
    實，證人間之證詞不一，即屬有疑，況縱認屬實，亦無法依此即遽認被告確有殺
    害被害人之意圖，其理至明。至被害人余漢忠及余李阿絨於本案中雖分別受有程
    度不等之挫擦傷及撕裂傷等傷害，惟依余漢忠於本院中證稱，其所受之傷，可能
    是制服被告而欲奪刀時，因被告很有力在掙扎，碰到地上受傷，而其母之傷，可
    能是搶刀時受傷，均非被告直接揮刀所致，是顯難認被告之行為與被害人之受傷
    間有因果關係，而論被告以傷害罪嫌。綜上事實觀之，被告應僅有恐嚇被害人余
    漢忠，讓其心生畏怖，不敢返家之意，而被害人余漢忠則因於返家當時，見被告
    將其所用以耕種之農刀均行取出，作勢揮砍恫嚇，恐遭不測，而心生畏怖，始行
    逃跑，核其所為，係犯刑法第三百零五條之恐嚇危害安全罪，公訴人認係觸犯刑
    法第二百七十一條第二項、第一項之殺人未遂罪，其起訴法條尚有未洽，應予變
    更。次查被告曾犯贓物罪，經判處有期徒刑六月確定，於八十七年十一月二十三
    日執行完畢，有臺灣高等法院檢察署刑案記錄簡覆表在卷足憑，五年內再犯本件
    有期徒刑以上之罪，為累犯，應依法加重其刑。原審經審理結果仍援引檢察官之
    起訴法條認定被告有殺人之犯意已著手實施而未得手，以殺人未遂罪論處，其所
    為判決亦非適法。上訴人上訴否認有著手殺人之意圖及犯行云云等語，為有理由
    ，應由本院將原判決撤銷改判。爰審酌被告與被害人本有兄弟之情，因一時意氣
    用事而犯罪，事發後被害人亦有原諒被告之意，且被告家中尚有四名子女待養等
    情，量處如主文第二項所示之刑，並諭知易科罰金之折算標準。
三、扣案之掃刀四把及刀架一個係被告所有，業據被告於偵查中供陳明確，且為被告
    供犯罪所用，已如上述，應依法併予宣告沒收
據上論斷，應依刑事訴訟法第三百六十九條第一項前段、第三百六十四條、第二百九
十九條第一項前段，第三百條、刑法第三百零五條、第四十七條、第四十一條、第三
十八條第一項第二款，罰金罰緩提高標準條例第一條前段、第二條判決如主文。本案
經檢察官沈世箴到庭執行職務。
中    華    民    國      九十      年         四       月     十八     日
                              臺灣高等法院刑事第二十一庭
                                  審判長法  官  葉  騰  瑞
                                        法  官  江  國  華
                                        法  官  莊  明  彰
右正本證明與原本無異。
檢察官如不服本判決應於收受送達後十日內向本院提出上訴書狀，其未敘述上訴之理
由者並得於提起上訴後十日內向本院補提理由書（均須按他造當事人之人數附繕本）
。
被告不得上訴。
                                        書記官  廖  嫣  雯
中    華    民    國      九十      年         四       月     十九     日
附錄：本判決論罪科刑法條全文
刑法第三百零五條
以加害生命、身體、自由、名譽、財產之事恐嚇他人，致生危害於安全者，處二年以
下有期徒刑、拘役或三百元以下罰金。


司法院資訊處製作；財團法人民間司法改革基金會備份。
